臺灣臺北地方法院刑事判決　　　　　　　100年度訴字第980號
公　訴　人　臺灣臺北地方法院檢察署檢察官
被　　　告　蔣建龍
上列被告因毒品危害防制條例案件，經檢察官提起公訴（100年
度毒偵字第1760、1854號），嗣被告於準備程序中，就被訴事實
為有罪之陳述，經本院合議庭裁定由受命法官獨任行簡式審判程
序，判決如下：
    主  文
蔣建龍施用第一級毒品，累犯，處有期徒刑柒月；又施用第二級
毒品，累犯，處有期徒刑伍月；又施用第一級毒品，累犯，處有
期徒刑捌月，扣案如附表一編號3.4.所示之物，均沒收銷燬之；
又施用第二級毒品，累犯，處有期徒刑陸月，扣案如附表一編號
1.2.5.6.所示之物，均沒收銷燬之。應執行有期徒刑壹年拾月。
扣案如附表所示之物均沒收銷燬之。
    事  實
一、蔣建龍前於民國97年間，因施用毒品案件，經本院以97年度
    毒聲字第484 號裁定令入勒戒處所觀察、勒戒後，因認有繼
    續施用之傾向，而經本院以97年度毒聲字第1028號裁定施以
    強制戒治，於98年8 月28日因停止處分釋放出所，並由臺灣
    臺北地方法院檢察署於98年9月23日以98年度戒毒偵字第215
    號為不起訴處分確定。另於91年間，因犯行使偽造私文書、
    行使偽造貨幣罪，經本院以91年度訴字第897 號判決，分別
    判處有期徒刑2年4月、3年2月，定應執行刑5年4月確定，於
    95年1 月13日縮短刑期假釋出監，並付保護管束；又於保護
    管束期間之95年間，因犯收受贓物罪，經本院以96年度易字
    第487號判決判處有期徒刑3 月，減為有期徒刑1月又15日；
    復於96年間，因犯幫助詐欺罪，經臺灣士林地方法院以97年
    度士簡字第399號判決判處有期徒刑2月確定，前開收受贓物
    及幫助詐欺罪，並經同法院以97年度聲字第800 號裁定應執
    行有期徒刑3 月確定。上開假釋嗣經撤銷，另前開行使偽造
    私文書罪，因符合中華民國96年罪犯減刑條例而經本院以97
    年度聲減字第121 號裁定減為有期徒刑1年2月，且與前揭有
    期徒刑3年2月定應執行刑有期徒刑4年3月確定，減刑後之殘
    刑9月2日並與前揭有期徒刑3 月接續執行，於99年3月1日縮
    刑期滿執行完畢。詎其仍不知悛悔，明知海洛因、甲基安非
    他命，分別係毒品危害防制條例第2條第2項第1款、第2款所
    明定之第一、二級毒品，不得持有及施用，竟於100年5月5
    日下午3 時許，在新北市○○區○○路560巷11號4樓租屋處
    ，以將海洛因與礦泉水混和，再用針筒抽取後注入手臂之方
    式，施用第一級毒品海洛因乙次；再於同日下午5 時許，以
    將第二級毒品甲基安非他命置於玻璃球吸食器內，以火燒烤
    而吸食所產生之煙霧方式施用第二級毒品甲基安非他命乙次
    ，嗣經警於100年5月6日凌晨0 時40分許採集其尿液送驗後，
    始查知上情。蔣建龍另於100年5月29日下午3 時許，復在上
    址租屋處，以將海洛因與礦泉水混和，再用針筒抽取後注入
    手臂之方式，施用第一級毒品海洛因乙次；又於同月30日下
    午1 時10分許，以將第二級毒品甲基安非他命置於玻璃球吸
    食器內，以火燒烤而吸食所產生之煙霧方式施用第二級毒品
    甲基安非他命時，為警查獲，並當場扣得如附表一、二所示
    之物，且將所採集之蔣建龍尿液送驗後，始確知上情。
二、案經新北市政府警察局新店分局報告臺灣臺北地方法院檢察
    署檢察官偵查後起訴。因蔣建龍於準備程序中，就被訴事實
    為有罪之陳述，經本院合議庭裁定由受命法官獨任行簡式審
    判程序。
    理  由
壹、程序方面：
一、本件被告蔣建龍所犯為毒品危害防制條例第10條第1項、第2
    項之罪，核屬刑事訴訟法第273 條之1第1項所定死刑、無期
    徒刑、最輕本刑為3 年以上有期徒刑以外之罪，亦非高等法
    院管轄之第一審案件，其於準備程序中，就前揭被訴事實為
    有罪之陳述，經法官告知簡式審判程序之旨，並聽取其與公
    訴人之意見後，本院認無不得或不宜改依簡式審判程序進行
    之處，爰依刑事訴訟法第273 條之1第1項之規定，裁定本件
    行簡式審判程序，是本件之證據調查，依刑事訴訟法第273
    條之2規定，不受同法第159條第1項、第161條之2、第161條
    之3、第163條之1及第164條至第170條規定之限制。
二、第按施用第一、二級毒品為犯罪行為，毒品危害防制條例第
    10條第1項、第2項分別定有處罰明文。故施用第一、二級毒
    品者，依前揭規定本應科以刑罰。惟基於刑事政策，對合於
    一定條件之施用者，則依同條例第20條、第23條之規定，施
    以觀察、勒戒及強制戒治之保安處分。又毒品危害防制條例
    於92年7月9日修正公布，自93年1月9日施行，其中第20條、
    第23條將施用毒品之刑事處遇程序，區分為「初犯」及「5
    年內再犯」、「5 年後再犯」。依其立法理由之說明：「初
    犯」，經觀察、勒戒或強制戒治後，應為不起訴處分或不付
    審理之裁定；經觀察、勒戒或強制戒治執行完畢釋放後，「
    5 年內再犯」者，因其再犯率甚高，原實施之觀察、勒戒及
    強制戒治既已無法收其實效，爰依法追訴或裁定交付審理。
    至於經觀察、勒戒或強制戒治執行完畢釋放後，「5 年後再
    犯」者，前所實施之觀察、勒戒或強制戒治已足以遮斷其施
    用毒品之毒癮，為期自新及協助其斷除毒癮，仍適用「初犯
    」規定，先經觀察、勒戒或強制戒治之程序。從而，依修正
    後之規定，僅限於「初犯」及「5年後再犯」2種情形，始應
    先經觀察、勒戒或強制戒治程序。查本件被告前於97年間，
    因施用毒品案件，經本院以97年度毒聲字第484號裁定令入
    勒戒處所觀察、勒戒後，因認有繼續施用之傾向，而經本院
    以97年度毒聲字第1028號裁定施以強制戒治，於98年8 月28
    日因停止處分釋放出所，並由臺灣臺北地方法院檢察署於98
    年9月23日以98年度戒毒偵字第215號為不起訴處分確定之事
    實，有臺灣高等法院被告前案紀錄表在卷可稽，是被告前因
    施用毒品案件，經觀察、勒戒及強制戒治出所後5 年內再為
    本件施用毒品之犯行，揆諸前揭規定及說明，應認被告本件
    施用毒品案件自應予依法追訴處罰，合先敘明。
貳、實體方面：
一、上揭犯罪事實，業據被告於本院審理時坦承不諱，且有搜索
    扣押筆錄、扣押物品目錄表、勘察採證同意書、新北市政府
    警察局新店分局查獲毒品危害防制條例案件被移送者姓名代
    碼對照表、臺灣檢驗科技股份有限公司濫用藥物檢驗報告、
    查獲照片、毒品初步鑑驗報告書、交通部民用航空局航空醫
    務中心毒品鑑定書在卷可佐，是被告上開任意性之自白，核
    與事實相符，應堪採信。本案事證明確，被告犯行堪以認定
    ，應予依法論科。
二、按海洛因、甲基安非他命，分別係毒品危害防制條例第2條
    第2項第1款、第2款所明定之第一級毒品、第二級毒品，不
    得非法持有、施用。然被告非法持有海洛因、甲基安非他命
    後，復先後加以施用，是核其所為，均係犯毒品危害防制條
    例第10條第1項施用第一級毒品、同法第10條第2項之施用第
    二級毒品罪。被告持有第一、二級毒品之低度行為，均已為
    施用之高度行為所吸收，均不另論罪。被告所犯前開各2 次
    之施用第一級毒品、第二級毒品犯行，犯意各別、罪名有異
    ，應分論併罰。又被告有如事實欄所述之科刑、執行紀錄，
    有臺灣高等法院被告前案紀錄表附卷足參，其於受有期徒刑
    執行完畢，5 年內故意再犯本件有期徒刑以上之罪，均為累
    犯，爰依刑法第47條第1 項規定，就其施用第一級毒品、施
    用第二級毒品罪行，均加重其刑。爰審酌被告前有施用毒品
    之犯行，雖經觀察勒戒及強制戒治之執行，仍未能斷戒施用
    毒品惡習，顯見其戒治意志不堅，缺乏勒戒動機，本應予以
    嚴懲，惟念被告所犯屬自我危害行為，未造成他人具體危害
    ，且犯後坦承犯行，態度尚稱良好，並衡諸被告犯罪動機、
    目的、手段、素行、國中畢業之智識程度、目前獨居之生活
    狀況等一切情狀，分別量處如主文所示之刑，並定其應執行
    之刑，以示懲儆。末查，扣案如附表一編號1 所示之米黃色
    透明結晶體1 包（毛重0.3030公克、淨重0.0630公克、驗餘
    淨重0.0628公克），經鑑驗證實為第二級毒品甲基無訛，此
    有交通部民用航空局航空醫務中心毒品鑑定書在卷足憑，而
    該毒品乃被告供己於100年5月30日下午1 時10分許施用第二
    級毒品所剩餘者，而盛裝該毒品所用之包裝袋1 只，及扣案
    如附表一編號2、5、6 所示之吸食器、分裝鏟，均同為供該
    次施用毒品所用之物，又如附表一編號3、4所示之海洛因殘
    渣袋、海洛因注射針筒均為被告供己於100年5月29日下午3
    時許施用第一級毒品所用之物，業據被告於本院審理時供陳
    明確，則前開包裝袋、吸食器及分裝鏟；海洛因殘渣袋、海
    洛因注射針筒上，自均各含有無法磅秤析離之第二級毒品甲
    基安非他命、第一級毒品海洛因殘渣，以現今所採行之鑑驗
    方式，該等物品上仍會殘留微量毒品而無法將之完全析離，
    是上開扣案之第二級毒品甲基安非他命，及用以盛裝該毒品
    所用之包裝袋，與吸食器及分裝鏟；第一級毒品海洛因殘渣
    袋、海洛因注射針筒，不問屬於犯人與否，均應依毒品危害
    防制條例第18條第1 項前段規定宣告沒收銷燬之，並於被告
    該次所犯施用第一級毒品、施用第二級毒品之宣告刑下諭知
    上開物品之沒收銷燬。至於鑑驗耗損之第二級毒品甲基安非
    他命部分，既已驗畢用罄滅失，自不另諭知沒收銷燬。再扣
    案如附表二編號1至3所示之物，為另案被告廖俊雄所有，而
    扣案如附表二編號6 所示之物，亦非被告所有，業經被告於
    本院審理時自承在案，且被告本案2 次所採集之尿液確實無
    第三級毒品愷他命之反應，堪認被告辯稱其無施用第三級毒
    品愷他命乙節，應為可採；而前開物品與如附表二編號4至5
    所示之物，均與本案施用第一、二級毒品之論罪科刑之犯行
    無關，是前揭扣案物爰均不予宣告沒收，應由檢察官另為適
    當之處理。至被告本案於100 年5月5日施用第一級毒品海洛
    因所使用之針筒、第二級毒品甲基安非他命所使用之吸食器
    ，已經被告丟棄等節，亦據被告於本院審理時詳為供述，且
    上開物品均未經扣案，復無證據證明該等物品現仍存在，為
    免日後執行困難，爰均不併予宣告沒收，均附此敘明。
據上論斷，應依刑事訴訟法第284條之1、第273條之1第1項、第2
99條第1項前段，毒品危害防制條例第10條第1項、第2項、第18
條第1項前段，刑法第11條、第47條第1項、第51條第5 款，判決
如主文。
本案經檢察官楊婉鈺到庭執行職務。
中    華    民    國   100    年    9     月    9     日
                      刑事第一庭  法  官  周玉琦
以上正本證明與原本無異。
如不服本判決應於收受送達後10日內向本院提出上訴書狀，並應
敘述具體理由；其未敘述上訴理由者，應於上訴期間屆滿後20日
內向本院補提理由書（均須按他造當事人之人數附繕）「切勿逕
送上級法院」。
                                  書記官  謝貽婷
中    華    民    國   100    年    9     月    9     日
附錄本案論罪科刑法條全文：
毒品危害防制條例第10條
施用第一級毒品者，處 6 月以上 5 年以下有期徒刑。
施用第二級毒品者，處 3 年以下有期徒刑。
附表一：
┌──┬──────┬──────┬───┬─────────────┬──────┬───────┐
│    │            │  贓證物品  │      │鑑     驗     結     果   │            │              │
│編號│扣押物品名稱│            │數  量│                          │ 沒收之依據 │   鑑定書     │
│    │            │  清單編號  │      ├───────┬─────┤            │              │
│    │            │            │      │重          量│成      分│            │              │
├──┼──────┼──────┼───┼───────┼─────┼──────┼───────┤
│ 1. │米黃色透明結│無          │壹包  │毛重零點零│均檢出第二│毒品危害防制│交通部民用航空│
│    │晶體        │            │      │零公克、淨重零│級毒品甲基│條例第18條第│局航空醫務中心│
│    │            │            │      │點零陸陸零公│安非他命成│1項前段。   │100年6月29日航│
│    │            │            │      │克、驗餘淨重零│分。      │            │藥鑑字第100355│
│    │            │            │      │點零陸貳捌公克│          │            │1 號鑑定書（臺│
│    │            │            │      │）            │          │            │灣臺北地方法院│
│    │            │            │      │              │          │            │檢察署100 年度│
│    │            │            │      │              │          │            │毒偵字第1760號│
│    │            │            │      │              │          │            │卷第70頁）    │
├──┼──────┼──────┼───┼───────┴─────┼──────┼───────┤
│ 2. │安非他命吸食│本院99年度刑│壹個  │含有無法磅秤析離之第二級毒│毒品危害防制│無。          │
│    │器          │保管字第1206│      │品甲基安非他命。          │條例第18條第│              │
│    │            │號編號1（本 │      │                          │1項前段。   │              │
│    │            │院卷第30頁）│      │                          │            │              │
├──┼──────┼──────┼───┼─────────────┼──────┼───────┤
│ 3. │海洛因殘渣袋│本院99年度刑│貳個  │均內含有無法磅秤析離之第一│毒品危害防制│無。          │
│    │            │保管字第1206│      │級毒品海洛因。            │條例第18條第│              │
│    │            │號編號3（本 │      │                          │1項前段。   │              │
│    │            │院卷第30頁）│      │                          │            │              │
├──┼──────┼──────┼───┼─────────────┼──────┼───────┤
│ 4. │海洛因注射針│本院99年度刑│貳支  │均內含有無法磅秤析離之第一│毒品危害防制│無。          │
│    │筒（已施用過│保管字第1206│      │級毒品海洛因。            │條例第18條第│              │
│    │）          │號編號5（本 │      │                          │1項前段。   │              │
│    │            │院卷第30頁）│      │                          │            │              │
├──┼──────┼──────┼───┼─────────────┼──────┼───────┤
│ 5. │分裝鏟      │本院99年度刑│肆個  │含有無法磅秤析離之第二級毒│毒品危害防制│無。          │
│    │            │保管字第1206│      │品甲基安非他命。          │條例第18條第│              │
│    │            │號編號6（本 │      │                          │1項前段。   │              │
│    │            │院卷第30頁）│      │                          │            │              │
├──┼──────┼──────┼───┼─────────────┼──────┼───────┤
│ 6. │吸食玻璃球  │本院99年度刑│肆個  │含有無法磅秤析離之第二級毒│毒品危害防制│無。          │
│    │            │保管字第1206│      │品甲基安非他命。          │條例第18條第│              │
│    │            │號編號7（本 │      │                          │1項前段。   │              │
│    │            │院卷第30頁）│      │                          │            │              │
└──┴──────┴──────┴───┴─────────────┴──────┴───────┘
附表二：
 ┌──┬────────┬───┬────┬────────┬─────┐
 │編號│扣押物品名稱    │數量  │ 所有人 │扣押物品清單編號│備註      │
 ├──┼────────┼───┼────┼────────┼─────┤
 │ 1. │拉K盤           │1個   │ 廖俊雄 │99年度刑保管字第│本院卷第30│
 │    │                │      │        │1206號編號2     │頁        │
 ├──┼────────┼───┼────┼────────┼─────┤
 │ 2. │拉K卡片         │1片   │ 廖俊雄 │99年度刑保管字第│本院卷第30│
 │    │                │      │        │1206號編號4     │頁        │
 ├──┼────────┼───┼────┼────────┼─────┤
 │ 3. │K他命           │1包   │ 廖俊雄 │無              │偵查卷第14│
 │    │                │      │        │                │頁        │
 ├──┼────────┼───┼────┼────────┼─────┤
 │ 4. │螺絲起子        │3支   │ 蔣建龍 │無              │偵查卷第14│
 │    │                │      │        │                │頁        │
 ├──┼────────┼───┼────┼────────┼─────┤
 │ 5. │鑰匙            │4支   │ 蔣建龍 │無              │偵查卷第15│
 │    │                │      │        │                │頁        │
 ├──┼────────┼───┼────┼────────┼─────┤
 │ 6. │劉銀錄普通大貨車│1張   │ 蔣建龍 │無              │偵查卷第15│
 │    │駕照            │      │        │                │頁        │
 └──┴────────┴───┴────┴────────┴─────┘